臺灣桃園地方法院刑事判決　　　　　　　 94年度易字第507號
公　訴　人　臺灣桃園地方法院檢察署檢察官
被　　　告　甲○○　男　41歲.
上列被告因違反商標法案件，檢察官原聲請以簡易判決處刑（93
年度偵字第8303號），經本院改依通常程序審理，茲判決如下：
    主  文
甲○○無罪。
    理  由
一、公訴意旨略以：被告甲○○未經商標專用權人「英商布拜里
    公司」之同意或授權，明知商標名稱「BURBERRYS CHECK」
    及商標圖樣，係「英商布拜里公司」向「經濟部智慧財產局
    註冊取得商標專用權，商標專用期間自民國八十九年九月十
    六日起至九十九年九月十五日止，並指定使用於手提袋等商
    品之商標專用權，現仍於商標專用期間內，竟基於意圖販賣
    之犯意，於九十三年四月二十二日晚間，在桃園縣觀音鄉○
    ○路夜攤位陳列、販賣仿冒「英商布拜里公司」商標圖樣之
    手提袋，為警於同日晚間九時許，在上址查獲，並扣得仿冒
    布拜里手提袋十四件，因認被告甲○○涉犯商標法第八十二
    條之罪嫌等語。
二、按犯罪事實應依證據認定之，無證據不得認定犯罪事實，又
    不能證明被告犯罪者，應諭知無罪之判決，刑事訴訟法第一
    百五十四條第二項、第三百零一條第一項分別定有明文。次
    按，商標法第八十二條所定罪行之成立必以行為人販賣或意
    圖販賣而陳列、輸出、輸入之同一商品，在客觀上係「使用
    」相同於他人已註冊之商標，或係「使用」近似商標並有致
    相關消費者混淆誤認之虞時，為之前提，此觀諸同法第八十
    一條、第八十二條之規範體例即明，至所謂「商標」，依同
    法第五條第二項規定係指：「應足以使商品或服務之相關消
    費者認識其為表彰商品或服務之標識，並得藉以與他人之商
    品或服務相區別」，再所謂商標之使用，據同法第六條規定
    則指：「為行銷之目的，將商標用於商品、服務或其有關之
    物件，或利用平面圖像、數位影音、電子媒體或其他媒介物
    足以使相關消費者認識其為商標」，是以綜合言之，商標之
    「使用」厥謂「基於行銷之目的而於交易流通過程中，標示
    藉使相關消費大眾足以認識其為表彰商品之來源或出處俾得
    與他人商品相區隔之識別標幟」斯意也，因之，縱令同一商
    品綴飾有相同或近似於他人之商標圖樣，惟若該圖樣僅係充
    為商品本身之式樣或裝飾花色，非作為商標「使用」，換言
    之，衹係商品普通使用之花紋圖案，並非意在於交易流通過
    程中藉此充為表彰且使相關消費大眾認知其為商品來源或出
    處之識別標幟而不具商標識別力者，依商標法第三十條第一
    款之規範意旨，此種普通使用方式核屬不受他人商標權之效
    力所拘束，自不成罪。
三、訊據被告甲○○，固坦認販入扣案之十四件外觀花紋與「英
    商布拜里公司」取得商標專用權之方格圖樣相似之手提袋且
    於上揭時在前述夜市陳列擬欲轉售等情不諱，惟堅詞否認違
    反商標法之犯行，辯稱扣案手提袋外觀上綴飾之圖案僅屬商
    品之花紋、花色，與一般常見之方格襯衫圖案如出一轍，衹
    具裝飾及美觀作用，並非作為商標使用，其亦不知該方格花
    紋為他人取得商標專用權之圖樣等語。經查，有關以各式線
    條顏色交織組成之圖案，使用於布料等相關商品上，依一般
    社會通念，僅係布料商品普通使用之花紋圖案，原不具表彰
    商品來源之商標識別力，僅因「英商布拜里公司」已長期使
    用特定設色之方格圖樣於其商品上而具所謂「後天特別顯著
    性」方賦與商標專用權等情，有卷存經濟部智慧財產局（九
    四）智商字○三五○字第○九四八○○九七八六○號函文一
    紙揭示之意旨可參，因之，既原屬布料商品普通使用之花紋
    圖案，則於同一商品上綴飾有相同或近似於「英商布拜里公
    司」取得商標專用權之方格圖樣，其用意自未必皆屬作為商
    品來源或出處之識別表徵，某些情況該圖案僅屬社會通念所
    認知之具裝飾及美觀作用之花色，是以實情究係若何，即應
    參酌使用人之主觀意思及消費者客觀認知等項斷之，要未可
    一概而論。茲經本院當庭勘驗扣案之十四件手提袋結果，其
    中如附件編號一之手提袋有一個，在提袋內標示有「NAVAJO
    」字樣，編號二之手提袋有五個，手提袋內均有標示「GALE
    ITALY STYLE」之字樣，其中四個，提把掛有吊牌，吊牌上
    亦有標示「GALE」之字樣，編號三之手提袋有一個，手提袋
    內、外均標示有「SECADENO」之字樣，提把掛有吊牌，標示
    相同字樣。編號四之手提袋有四個，提袋內標示有「NAVAJO
    」字樣，提把掛有吊牌，標示「AORAIN TOKYO」字樣。編號
    五之手提袋有三個，提袋內標示有「NAVAJO」字樣，上揭標
    示在提袋內、外之字樣均是標示在一個皮質物品上再縫在提
    袋上，此各情並經載明筆錄可循（見本院審判筆錄第二頁）
    ，依扣案手提袋各有如上字樣之標示或並掛有吊牌標示特定
    字樣，且該字樣係以另製「皮質標章」再將之縫於提袋上之
    標示方式，再參酌交易上商品商標標示之慣常作法觀之，各
    該「皮質標章」上標示之字樣及提把所掛之吊牌顯均充為表
    彰商來源及出處並藉以他人商品相區隔之識別標幟，易詞以
    言，即作為商標之「使用」，職是，倘扣案手提袋之製造者
    係有意仿冒「英商布拜里公司」之商標，殊無如蛇足般於所
    製銷之商品上復標示其他商標圖樣以作區隔之必要，佐此情
    ，則扣案手提袋外觀上綴飾之方格圖案當僅屬社會通念所認
    知之具裝飾及美觀作用之花色，核屬布料商品普通使用之花
    紋圖案，此狀極為鮮明，再者，各該手提袋既另作商標圖樣
    以表彰其來源及出處，因之，相關消費大眾於選購時，在客
    觀上亦可輕易據此認知該手提袋非屬「英商布拜里公司」製
    銷之商品，至方格圖樣僅為商品花色之情，準此，即便扣案
    手提袋上綴飾有相同或近似於「英商布拜里公司」商標圖樣
    之花紋，然此衹係商品普通使用之花色圖案，並非意在於交
    易流通過程中藉此充為表彰且使相關消費大眾認知其為商品
    來源或出處之識別標幟而不具商標識別力，非屬商標之「使
    用」，依首揭說明，被告販售之自不成罪，依法即應為無罪
    之諭知。
四、本件檢察官原聲請以簡易判決處刑，惟經本院認有刑事訴訟
    法第四百五十一條之一第四項但書第三款所定應為無罪諭知
    之情形，依同法第四百五十二條規定，本件自應改適用通常
    程序審判之，末此敘明。
據上論斷，應依刑事訴訟法第四百五十二條、第三百零一條第一
項，判決如主文。
本案經檢察官趙燕利到庭執行職務。
中　　華　　民　　國　　94　　年　　6 　　月　　6 　　日
                  刑事第11庭審判長法  官  蔡榮澤
                                  法  官  游士珺
                                  法  官  魏于傑
 上正本證明與原本無異。
如不服本判決，應於判決送達後十日內，向本院提出上訴狀。
                                  書記官  陳奕珽
中　　華　　民　　國　　94　　年　　6 　　月　　6 　　日
